臺灣高等法院高雄分院刑事判決　　　　 96年度上易字第613號
上　訴　人　臺灣屏東地方法院檢察署檢察官
被　　　告　甲○○
　　　　　　　　　　現另案在臺灣屏東竹田分監執行中
上列上訴人因被告違反毒品危害防制條例案件，不服臺灣屏東地
方法院96年度易字第160 號中華民國96年5月16日第一審判決（
起訴案號：臺灣屏東地方法院檢察署96年度毒偵字第195 號），
提起上訴，本院判決如下：
    主  文
上訴駁回。
    理  由
一、公訴意旨略以：被告甲○○基於施用第二級毒品甲基安非他
    命之犯意，於民國96年1 月27日凌晨3 至5 時之間，在屏東
    縣潮州鎮光春里大腳仙林公墓地藏王廟之倉庫內，以將甲基
    安非他命置於器具內加熱化後吸食之方式，施用甲基安非他
    命。嗣於96年1 月27日下午4 時20分許，在上址為警查獲，
    並扣得其所持有之吸食器1 組。因認被告涉有毒品危害防制
    條例第10條第2項之施用第二級毒品罪嫌云云。
二、按案件曾經判決確定者，應諭知免訴之判決，刑事訴訟法第
    302 條第1 款定有明文。此乃因同一案件，已經法院為實體
    上之確定判決，該被告應否受刑事制裁，即因前次判決而確
    定，不能更為其他有罪或無罪之實體上裁判。又既判力對於
    時間效力之範圍，應以最後審理事實法院之宣示判決日為判
    斷之標準，未經上訴第二審法院之確定判決，以最後審理事
    審之第一審法院宣示判決之日，為其既判力之時點（最高法
    院32年上字第2578號判例意旨、82年度第4 次刑事庭會議(一)
    決議參照）。次按，刑事法若干犯罪行為態樣，本質上即具
    有反覆、延續實行之特質，則行為人若基於單一犯意，在密
    切接近之一定時、地，持續實行之多次該等犯罪行為，而依
    社會通念，於客觀上認為符合一個反覆、延續性之行為概念
    者，於刑法評價上，即應僅成立一罪，學理上所稱「集合犯
    」即屬之。按施用毒品行為，大多具有成癮性，故毒品危害
    防制條例之施用第一級或第二級毒品罪，依該條例之立法意
    旨，原即預定其有反覆施用第一級或第二級毒品之性質，即
    得認屬學理上所稱「集合犯」而為包括之一罪。然對依集合
    犯而論以包括一罪之判斷，仍不能無限擴張，其一罪範圍之
    認定，必須與於95年7 月1 日施行之刑法刪除第56條連續犯
    規定之立法旨趣（立法意旨認：實務上對連續犯之認定，過
    於寬鬆，常可連綿數年之久，不無鼓勵犯罪之嫌，使國家刑
    罰權之行使，發生不合理之現象）相契合，苟行為人主觀上
    ，非出於一個決意，客觀上各行為間，又無密切接近關係，
    依一般社會通念，認不應評價為一罪方合於刑罰公平原則時
    ，仍不能悉數率皆論以一罪，反之則可認係一罪（最高法院
    96年度台上字第2083號判決意旨參照）。
三、經查：被告前因施用第二級毒品甲基安非他命，經臺灣屏東
    地方法院檢察署檢察官提起公訴（95年度毒偵字第1913號）
    暨移請併辦（96年度毒偵字第183 號），嗣經臺灣屏東地方
    法院認定被告於95年11月12日晚上10時許至96年1 月27日下
    午3 時許之間，前後多次施用甲基安非他命之犯行（包括本
    案所起訴被告於96年1 月27日凌晨3 至5 時之間施用甲基安
    非他命之犯行），有集合犯之實質上一罪關係，於96年3 月
    30 日 以96年度易字第120 號判處被告有期徒刑10月，於96
    年5 月4 日確定，有該刑事確定判決及臺灣高等法院被告前
    案紀錄表在卷可稽。是被告本案被訴於96年1 月27日凌晨3
    至5 時之間施用甲基安非他命之犯行，業經臺灣屏東地方法
    院上開案件為實體判決確定。
四、原審因而為被告免訴之諭知，核無違誤；檢察官上訴意旨雖
    以：本件追加起訴書係於96年3 月5 日送審，原審於96 年3
    月7 日行準備程序中，承審法官已訊問被告對於追加起訴有
    何意見，復於同年月8 日發文就本件被告吸食器函請高雄醫
    學大學附設中和紀念醫院予以鑑定，該醫院於同年月15日作
    成檢驗報告，原審始於同年月28日再度進行準備程序，被告
    坦承犯罪，即進行簡式審判程序，於同年月30日判決，有臺
    灣屏東地方法院96年度易字第160 號、120 號卷宗可考。本
    件追加起訴時，原審尚未為判決，縱然認為本件施用行為已
    包含於原審認定之時間，具有集合犯關係，原審審結前，本
    件即已送審，並非俟審結時才送審，係屬重行起訴，應諭知
    不受理判決之問題，原審誤認為判決確定後始送審，進而為
    免訴判決，自有違誤云云。
五、查檢察官係認被告本案所為與原審另案審理之被告所為間有
    刑事訴訟法第7 條第1 款所規定之「一人犯數罪」之相牽連
    案件，而依同法第265 條第1 項規定於另案原審辯論終結前
    ，追加起訴。然按追加起訴係為訴訟經濟之目的，而就與本
    案有刑事訴訟法第7 條各款所定之相牽連犯罪或本罪之誣告
    罪等情形，許檢察官利用本案同一訴訟程序而為之起訴，然
    追加起訴部分本質上與本案仍係獨立之數罪，而為獨立之新
    訴，故法院審理後若認追加起訴部分係重覆起訴或曾經判決
    確定，因而與本案無利用同一訴訟程序而為終結之必要時，
    自可以其係獨立之新訴而另為處理，而與檢察官是否於本案
    尚未判決前即為追加起訴無涉。故本件檢察官追加起訴之被
    告上開犯罪行為，既業經原審另案判決確定，業如上述，雖
    檢察官係於另案前準備程序前即已追加起訴，但原審既認追
    加起訴部分曾經判決確定，從而不經言詞辯論，逕為諭知免
    訴之判決，於法即無不合。綜上所述，本院認本件檢察官上
    訴，為無理由，應予駁回，並不經言詞辯論為之。
據上論斷，應依刑事訴訟法第372條、第368 條，判決如主文。
中　　華　　民　　國　　96　　年　　7 　　月　　5 　　日
　　　　　　　　　刑事第七庭  審判長法　官   莊飛宗
  　　　　　　　　　　　　　　　　  法　官　 孫啟強
                                    法  官   邱明弘
右正本證明與原本無異。
不得上訴。
中　　華　　民　　國　　96　　年　　7 　　月　　5 　　日
                                    書記官  黃玉珠
